【裁判字號】    99,台上,3984
【裁判日期】    990624
【裁判案由】    誣告
【裁判全文】
最高法院刑事判決            九十九年度台上字第三九八四號
上  訴  人  甲 ○ ○
自訴代理人  黃 健 弘律師
被      告  乙○○○
            丙 ○ ○
上列上訴人因自訴被告等誣告案件，不服台灣高等法院花蓮分院
中華民國九十七年七月二十五日第二審判決（九十七年度上訴字
第一五一號，自訴案號：台灣花蓮地方法院九十七年度自字第一
號），提起上訴，本院判決如下：
    主  文
原判決撤銷，發回台灣高等法院花蓮分院。
    理  由
本件原判決以上訴人即自訴人甲○○不服第一審判決，具狀提起
第二審上訴，其上訴理由略謂：「被告於原法院陳稱其確定書係
遭自訴人脅迫所簽立，非出於真意等語，其並未提出任何證據舉
證，原審判決遽認被告所指被迫製作該份文件為可採，尚有違誤
。又上訴人與被告等所簽立之確定書係保管於葉源龍律師事務所
，嗣於上訴人業經台灣高等法院花蓮分院民國九十一年十月三十
日，九十一年度上更(一)字第五一號判決行使變造私文書有罪定讞
後，上訴人於九十二年二月十四日與被告二人簽立和解書時，律
師葉源龍始將該確定書交付上訴人，故上訴人遲於本案訴訟時，
始提出該確定書為上訴人有利之佐證，非其文件之真實性可疑。
再者，若其和解書與確定書係同時簽立，豈有於二份文書簽名處
之油墨顯非同一支筆所簽立之可能，故其確定書之簽立日期為九
十一年八月二十日，和解書之簽立日期為九十二年二月十四日為
真正，請求原判決撤銷，另對被告有罪之判決」等情。惟經逐一
審酌，除第一審判決已經說明者外，其餘上訴人指摘各項均不足
採（詳原判決第二頁第二九行以下至第三頁第三十一行），因認
上訴人仍執前詞，未具體指摘原判決關於認定事實及適用法律，
有何違法或不當之處。其上訴不合法定程式，依刑事訴訟法第三
百六十七條前段、第三百七十二條之規定，判決駁回其在第二審
之上訴；固非無見。
惟查，不服第一審判決而上訴於第二審法院者，應提出上訴書狀
，上訴書狀應敘述具體理由，刑事訴訟法第三百六十一條第一、
二項定有明文。所謂「應敘述具體理由」，指就不服判決之理由
為具體之敘述而非空泛之指摘而言。上訴理由就其所主張第一審
判決有違法或不當之情形，如已舉出該案相關之具體事由，足為
其理由之所憑，即不能認係徒托空言或漫事指摘，縱其所舉理由
經調查結果並無可採，要屬上訴有無理由之範疇，尚難遽謂未敘
述具體理由。又我國刑事訴訟法之第二審採覆審制，就被告案件
經上訴之部分，為完全重複之審理，第二審法院就其調查證據之
結果，本於自由心證而認定事實及適用法律，非僅依第一審判決
基礎之資料，加以覆核而已。被告就其於偵查或第一審不曾抗辯
之事項，縱於上訴第二審時始執為主張，既為法所不禁，有審理
事實職責之第二審，自應予以調查，然後基於調查所得心證，以
為判斷事實之基礎。本件上訴人提出上載內容之刑事上訴狀，針
對第一審判決認事、用法如何不當或違法，提出指摘，有該上訴
狀附卷可稽（見原審卷第三至六頁）。上訴人既已舉上開具體事
由為依據，即難謂上訴狀未敘述具體理由。原審未說明如何不符
合刑事訴訟法第三百六十一條第二項所稱具體理由之情形，卻就
上訴理由指摘各項，或依第一審卷內資料或依其實務經驗逐一論
斷上訴理由不足採之理由，既已就上訴狀所載為有無理由之實體
論斷，卻又謂上訴人之第二審上訴未敘述具體理由，自屬矛盾而
違法。是原判決認上訴人之上訴未敘述具體理由而不合法定程式
，駁回其上訴，自嫌速斷而難昭折服。上訴意旨執以指摘原判決
不當，非無理由，應認原判決有撤銷發回更審之原因。
據上論結，應依刑事訴訟法第三百九十七條、第四百零一條，判
決如主文。
中    華    民    國  九十九  年    六    月  二十四  日
                      最高法院刑事第八庭
                          審判長法官  洪  文  章
                                法官  王  居  財
                                法官  郭  毓  洲
                                法官  黃  梅  月
                                法官  張  清  埤
本件正本證明與原本無異
                                      書  記  官
中    華    民    國  九十九  年    六    月  二十八  日
                                                      Q

司法院資訊處製作；財團法人民間司法改革基金會備份。
